【裁判字號】    89,易,3637
【裁判日期】    891128
【裁判案由】    妨害婚姻
【裁判全文】
臺灣高雄地方法院刑事判決                        八十九年度易字第三六三七號
    公  訴  人  臺灣高雄地方法院檢察署檢察官
    被      告  丁○○
                甲○○
右列被告因妨害婚姻案件，經檢察官提起公訴（八十八年度偵字第二二四九二號）及
移送併辦（八十八年度偵字第二四三五一號），本院判決如左：
    主  文
丁○○連續有配偶而與人通姦，處有期徒刑肆月，如易科罰金以參佰元折算壹日。
甲○○連續與有配偶之人相姦，處有期徒刑肆月，如易科罰金以參佰元折算壹日。
    事  實
一、丁○○係丙○○之夫，為有配偶之人，甲○○亦明知丁○○為有配偶之人，二人
    竟分別基於通姦、相姦之概括犯意，自民國八十六年九月間某日起至八十七年十
    一月二十五日止，連續在屏東縣內埔鄉○○村○○路甲○○租屋處，發生性關係
    多次，甲○○因而懷孕，並於八十八年八月十七日產下一子黃俊凱。而丙○○係
    於八十八年二月間某日，經丁○○之弟黃慶明告知甲○○業已懷孕，並於八十八
    年六月三十日凌晨一時三十分許，在高雄縣大寮鄉○○村○○路六八六巷九十三
    號七樓甲○○住處，會同員警查獲丁○○與甲○○共處一室，才發現甲○○已懷
    胎八月，因而查悉上情。
二、案經丙○○訴請臺灣高雄地方法院檢察署檢察官偵查起訴及移送併辦。
    理  由
一、訊之被告丁○○、甲○○固均坦承右揭通姦、相姦，並產下一子等事實，惟均辯
    稱丙○○於八十七年十一月間，即已知悉伊二人間之通姦、相姦情事，卻遲至八
    十八年九月六日才提起告訴，顯已逾告訴期間云云。惟查：
  （一）被告丁○○、甲○○於右揭時地連續通姦、相姦，被告甲○○並因而懷胎產
        下一子黃俊凱等情，業據被告丁○○、甲○○於警訊及偵審中供認不諱（見
        警卷第三頁反面、第五頁反面、偵查卷第九頁反面、第二十頁反面、第六十
        五頁反面、本院八十九年九月十九日、八十九年十月五日、八十九年十月二
        十四日、八十九年十一月十四日審判筆錄），核與告訴人丙○○指訴之情節
        相符，且被告甲○○確因此懷孕一節，亦經證人即被告丁○○之弟黃慶明於
        偵審中、證人即被告丁○○所僱用之員工梁美香於偵查中、證人即被告丁○○之母黃吳雪嬌於本院審理時及證人即被告甲○○之同學乙○○於本院審理
        時證述明確、復有黃俊凱之出生證明書影本及戶籍謄本影本各一件附卷可稽
        ，是被告丁○○、甲○○上開通姦、相姦犯行，洵堪認定。
  （二）而告訴人丙○○係於八十八年二、三月間才知悉被告丁○○、甲○○同居一
        處之情，已據告訴人於警訊及偵查中指稱：「我於元月份發現我先生中午常
        沒有在家吃午飯，出去外面後到晚間才回來，起初祇是懷疑，直到三月份我
        先生出去外面有時一個月才回來，我跟蹤他才發現他與另一女子同居在外，
        他是在高雄縣大寮路六八六巷九十三號七樓與一女子叫甲○○在該址同居，
        等我發覺，已知他們同居已三個月了」（見警卷第一頁反面）、「（問：何
        時知道他二人有來往？）在八十八年二月份左右」（見偵查卷第六十五頁反
        面）等語在卷，核與證人即被告丁○○之弟黃慶明於偵審中到庭證稱：「我
    只知一些，大約在馬女懷孕三個月左右，有一次從台南回高雄的車子上時，
        湯女打我大哥大給我，我才告訴她說馬女已懷孕，湯女有問我丁○○及馬女
        的事，我才告訴她說馬女已懷孕，叫她不要把事鬧大」、「（問：在車上告
        訴湯女說馬女懷孕的事的時間確實是何時？）應是馬女在懷孕三個月以內，
        因那時將小孩拿掉，還很安全，我叫湯女不要把事鬧大，結果過二、三天，
        她就去找馬女吵架」（見偵查卷第一百零五頁正、反面）、「我在被告甲○○懷孕接近三個月時，我在電話中告訴告訴人丙○○有關被告丁○○、被告
        甲○○間的事情，我之前從未曾跟告訴人丙○○提過被告丁○○、被告甲○○的事，是告訴人丙○○打行動電話給我，當時我正從台南搭巴士返回高雄
        ，告訴人問我有關被告甲○○的瑣碎事情，我叫他不要再鬧下去了，已經安
        排被告甲○○去墮胎，‧‧‧‧，懷孕這件事情，是我在前開巴士上接到他
        行動電話，詢問被告二人在一起的事情，我才主動告訴他被告甲○○懷孕的
        事情，並告訴他已安排墮胎」（見本院八十九年十月五日審判筆錄）等語相
        符，再參以被告甲○○係懷胎三十九週又三天，而於八十八年八月十七日產
        下黃俊凱一節，有前開出生證明書在卷可憑，以此推算，被告甲○○係於八
        十七年十一月間受孕，則被告甲○○於八十七年十一月間尚不可能業已懷孕
        一個月，故被告甲○○辯稱伊係於懷孕一個月即約八十七年十一月間，告知
        證人黃慶明伊懷孕情事云云，無可採取。而證人黃慶明雖於本院審理時證稱
        ：「‧‧‧他（指告訴人）跟我講的時候，應該就已經知道被告甲○○懷孕
        ，在此之前，告訴人也有問過我被告甲○○的事，但我沒有跟他講被告甲○○的事，告訴人當時應已知道被告二人在一起的事情，有就該事情問過我，
        向我確認，當時我告訴他我不清楚，‧‧‧‧」等語（見本院八十九年十月
        五日審判筆錄），然衡以該證人嗣後所述：「丁○○是在告訴人丙○○打電
        話問我，我告訴他被告甲○○懷孕的事後，才找我談的，因時間已久，我忘
        了是打電話來或過來找我談的，但我確認，是在我告訴丙○○懷孕之事後，
        被告丁○○才開始找我的，問我為何要告訴丙○○被告甲○○懷孕的事，我
        不清楚在此之前被告丁○○是否告訴過丙○○有關被告甲○○懷孕的事」（
        見本院八十九年十月五日審判筆錄）及被告甲○○、丁○○分別供承：「‧
        ‧‧是先打電話跟黃慶明講，再去找他講一次，‧‧‧‧，在此之前，黃慶
        明不知道我已懷孕，告訴人丙○○是黃慶明跟他講了他才知道，而家族除了
        黃慶明之外則是經由告訴人丙○○告知才知道‧‧‧」、「我不確定證人黃
        慶明跟我談甲○○的事是在甲○○跟證人黃慶明講懷孕之前或後，在我跟告
        訴人丙○○講被告甲○○懷孕之事前，告訴人丙○○就知道這件事了，所以
        應該是黃慶明跟告訴人丙○○講的，我有跟黃慶明講為何要告訴丙○○這件
        事」（以上均見本院八十九年十月五日審判筆錄）等語，可知告訴人既於證
        人黃慶明告知被告甲○○懷孕前，仍須向證人黃慶明查問被告丁○○、甲○○間之事情，顯見在此之前，告訴人僅係懷疑被告二人有通姦、相姦情事，
        尚未達確信程度。再參以證人即被告甲○○之同學乙○○於本院審理時證述
        ：「我見過告訴人丙○○一次，是在八十八年快過舊曆年時，被告甲○○叫
        我去屏東載他，地點是被告甲○○在外面租的房子，當時他說告訴人丙○○
        在他家門口騷擾他，叫我過去，我去時，告訴人丙○○確實是在門口，‧‧
        ‧那時我知道被告甲○○已懷孕，是到該地待產，當時沒有聽見告訴人丙○○講懷孕、待產的問題，‧‧‧‧‧記憶中當時告訴人丙○○沒有講到說他
        知道被告甲○○懷孕的事情」等語（見本院八十九年十月二十四日審判筆錄
        ），告訴人係自證人黃慶明告知後，亦即八十八年二、三月間始知悉被告甲○○懷孕一節，亦堪認定。
  （三）被告丁○○雖提出承諾書影本一紙，並以該承諾書內容載有「婚生子女」等
        字，係因告訴人於其書立該承諾書（即八十七年十一月十八日）時，已知其
        與甲○○間之通姦、相姦行為云云，然該承諾書內容載有「婚生子女」等字
        ，雖為告訴人所不爭執，且有該承諾書一紙附卷可稽，惟該承諾書並未載明
        被告丁○○與告訴人簽立之原因為何，且該承諾書之見證人李淑櫻及被告之
        母黃吳雪嬌均不知為何書立上開承諾書一節，亦據證人即見證人李淑櫻於偵
        查中、證人黃吳雪嬌於本院審理時到庭證述在卷（見偵查卷第六十六頁、本
        院八十九年十一月十四日審判筆錄），況該承諾書係於八十七年十一月十八
        日書立，當時被告甲○○縱已受孕，非惟告訴人不知，恐連被告丁○○、甲○○亦無從知悉，是該承諾書雖書有「婚生子女」等字，亦不足以證明告訴
        人當時已知被告甲○○業已懷胎或確認被告二人間之通姦、相姦行為。另被
        告丁○○復提出本院鳳山簡易庭八十八年度鳳小字第六九三號民事判決書影
        本一件，以證明告訴人丙○○於八十八年間曾對其提起損害賠償事件，曾敘
        及已知被告自八十六年五月間某日起至八十八年六月三十日止，與被告甲○○發生通姦、相姦之行為云云，然查告訴人於八十八年二、三月份間即已知
        被告二人之前揭通姦、相姦行為，而告訴人於八十八年六月三十日會同警方
        人員，在高雄縣大寮鄉○○村○○路六八六巷九十三號七樓甲○○住處查獲
        被告二人同處一室時，被告甲○○已懷胎八月，亦已如前述，以此推論自不
        難知悉被告二人先前之通姦、相姦犯行，是該部分陳述，亦不足以推論告訴
        人是於八十六年五月間即知被告二人之通姦、相姦犯行，而認告訴人之告訴
        已逾告訴期間，另依本院調閱臺灣高等法院高雄分院八十九年度上易字第八
        七號損害賠償案件卷宗核閱結果，亦無從推知告訴人丙○○知悉被告二人之
        通姦、相姦犯行之時間，迄提出告訴時，已逾告訴期間，有該案卷宗影本附
        卷可稽，故被告丁○○前開所辯，均無可採。
  （四）按刑事訴訟法第二百十六條第一項規定，告訴乃論之罪，應自知悉犯人之時
        起，於六個月內為之，所稱知悉，係指確知犯人之犯罪行為而言，如初意疑
        其有此犯行，而未得確實證據，及發見確實證據，始行告訴，則不得以告訴
        人前此之遲疑，未經申告，遂謂告訴為逾越法定期間（最高法院二十八年上
        字第九一九號判例參照）。查被告係於八十八年六月二十九日報警，隨即會
        同員警前往被告甲○○位於高雄縣大寮鄉○○路六八六巷九十三號七樓住處
        ，並發現被告丁○○、甲○○當時同處一室，且被告甲○○懷有身孕已八個
        月等情，業據高雄縣警察局林園分局八十八年九月三十日彬警刑移字第四七
        七號刑事案件報告書載述甚明，而告訴人於該局製作筆錄時，即已表明提起
        告訴之意，亦有警訊筆錄在卷可憑（見警卷第二頁反面），而告訴人丙○○
        係於八十八年二、三月間確知被告二人間之右揭通姦、相姦犯行，已如前述
        ，依前開說明，告訴人於八十八年六月二十九日提起告訴，自未逾告訴期間
        ，被告丁○○、甲○○辯稱告訴人提起本件告訴已逾告訴期間云云，委無可
        採。
  （五）又告訴人雖指稱被告丁○○、甲○○目前仍同居一處，犯有刑法第二百三十
        九條之通姦、相姦罪行云云，然為被告丁○○、甲○○所否認，且尚無其他
        證據可資認定，而檢察官對此部分亦未起訴，本院應不予審究，併予敘明。
  （六）綜上所述，本件事證明確，被告丁○○、甲○○上開通姦、相姦犯行洵堪認
        定。
二、核被告丁○○所為，係犯刑法第二百三十九條前段之通姦罪，被告甲○○所為，
    係犯同條後段之相姦罪。其二人先後多次犯行，時間緊密，犯意概括，所犯構成
    要件相同，為連續犯，依刑法第五十六條規定，以一罪論，並各加重其刑。審酌
    被告丁○○明知有婚姻關係、被告甲○○明知丁○○為有配偶之人，仍違背婚姻
    之忠貞義務，而發生性關係，破壞告訴人丙○○婚姻生活之安定性，足生損害於
    丙○○，非無惡性，惟被告丁○○近年內並無有期徒刑之犯罪前科，而被告甲○○則無前科，有臺灣高等法院被告全國前案紀錄表及臺灣高雄地方法院檢察署刑
    案資料查註紀錄表各二件附卷可稽，素行均尚佳，且犯後均坦承犯行，態度良好
    等一切情狀，各量處如主文所示之刑，並均諭知易科罰金之折算標準。
三、又檢察官移送併辦被告丁○○、甲○○通姦、相姦犯行，而於八十八年六月二十
    九日，在高雄縣大寮鄉○○路六八六巷九十三號七樓，經告訴人丙○○會同警方
    查獲同處一室，而認犯刑法第二百三十九條之罪部分（即八十八年度偵字第二四
    三五一號），係告訴人丙○○先向警方報案並提出告訴，而本案則係丙○○嗣後
    又自行具狀向檢察官提起告訴，二案係屬同一，自為本院得併予審究；又檢察官
    另移送併辦意旨謂被告甲○○自八十七年七月間和誘丁○○離家與之同居，認被
    告甲○○涉犯刑法第二百四十條第三項之罪嫌，請求併予審理云云（即八十九年
    度偵字第一九三一七號），然按先已與有配偶之人相姦，嗣又意圖續姦而和誘，
    顯係先後各別觸犯刑法第二百三十九條及第二百四十條第三項之罪，應依同法第
    五十條併合處罰（司法院院字第一七六八號、第一八六二號解釋參照），依告訴
    人丙○○於警訊時指訴：「我於元月份（指八十八年）發現我先生中午常沒有在
    家吃午飯，出去外面後到晚間才回來，起初祇是懷疑，直到三月份我先生出去外
    面有時一個月才回來，我跟蹤他才發現他與另一女子同居在外，他是在高雄縣大
    寮路六八六巷九十三號七樓與一女子叫甲○○在該址同居，等我發覺，已知他們
    同居已三個月了」等語（見警卷第一頁反面），且被告丁○○、甲○○間之通姦
    、相姦行為係始自八十七年九月間某日，已如前述，縱認告訴人之夫丁○○嗣後
    確因被告甲○○之和誘而離家與之同居，亦可推知被告甲○○是先與丁○○相姦
    後，才因意圖續姦而和誘，依前揭解釋說明，此和誘部分自與前開有罪部分顯無
    方法結果之牽連關係，又刑法第二百三十九條後段之相姦罪與同法第二百四十條
    和誘罪二罪間，構成要件不同，自無從論以連續犯，檢察官移送併辦意旨謂該二
    罪間具有連續犯之裁判上一罪關係，顯有誤會，故此移送併辦部分，本院無從併
    予審理，爰退請檢察官另行處理，附此敘明。
據上論斷，應依刑事訴訟法第二百九十九條第一項前段，刑法第五十六條、第二百三
十九條、第四十一條，罰金罰鍰提高標準條例第二條，判決如主文。
中    華    民    國      八十九      年     十一     月     二十八     日
                                  臺灣高雄地方法院刑事庭
                                      法  官  李麗珠
右正本證明與原本無異。
如不服本判決，應於判決送達後十日內，向本院提出上訴狀。
                                      書記官  簡鴻雅
中    華    民    國      八十九      年     十一     月     二十八     日
附錄本案判決論罪科刑法條：
刑法第二百三十九條：
有配偶而與人通姦者，處一年以下有期徒刑；其相姦者亦同。


司法院資訊處製作；財團法人民間司法改革基金會備份。
